【裁判字號】    91,自,550
【裁判日期】    920606
【裁判案由】    損害債權
【裁判全文】
臺灣高雄地方法院刑事判決               九十一年度自字第五五０號
    自  訴  人  元農企業有限公司
    法定代理人  甲○○  設屏東.
    被      告  乙○○
右列被告因損害債權案件，經自訴人提起自訴，本院判決如左：
    主  文
乙○○無罪。
    理  由
一、自訴意旨略以：被告乙○○與自訴人間因購買飼料之  故存有債務糾紛，被告明
    知自訴人對其已取得足資作為民事強制執行名義之確定民事勝訴判決，即將遭自
    訴人強制執行其財產，竟意圖損害自訴人之債權，而將其所有飼養，惟已遭自訴
    人聲請假扣押查封之虱目魚加以出售而處分其財產，因認被告乙○○涉犯刑法第
    三百五十六條之損害債權罪嫌等語。
二、自訴人提起本件自訴，認被告乙○○涉犯右開損害債權罪嫌，係以被告乙○○自
    承在自訴人對其取得民事確定勝訴判決後，在未得自訴人之同意下，擅自出售其
    所飼養，惟已遭自訴人聲請假扣押查封之虱目魚，復未將出售漁獲所得之價金全
    數清償予自訴人，自有損害自訴人債權之故意，而自訴人在被告出售其所有飼養
    之虱目魚前，即已取得得對被告所有之財產加以強制執行之執行名義，則有臺灣
    高雄地方法院九十一年度岡簡字第二二０號民事判決及民事判決確定證明書、臺
    灣高雄地方法院九十一年度促字第六五九二三號支付命令及支付命令確定證明、
    臺灣高雄地方法院九十一年度全字第二五二四號民事裁定各一份附卷可資佐證等
    情，以為論據；訊據被告乙○○固自認在自訴人取得右揭民事勝訴確定判決及支
    付命令後，出售其所有飼養，惟先前已遭自訴人聲請假扣押之虱目魚，然堅詞否
    認有何損害債權之犯行，辯稱：因為要償還債務，所以才會在得到自訴人之同意
    後，出售所飼養之虱目魚，自訴人並要求伊簽立一同意書，同意在漁獲出售後，
    優先清償自訴人新臺幣（下同）一百萬元，伊在出售漁獲後，亦依約定將出售漁
    獲所得之價金，優先清償積欠自訴人之一百萬元，不知為何自訴人仍要告伊等語
    。
三、按犯罪事實應依證據認定之，無證據不得推定其犯罪事實；又不能證明被告犯罪
    ，應諭知無罪之判決。刑事訴訟法第一百五十四條及第三百零一條第一項分別定
    有明文。而所謂認定犯罪事實之證據，係指足以認定被告確有犯罪行為之積極證
    據而言，該項證據自須適合於被告犯罪事實認定，始得採為斷罪資料。又苟未能
    發現相當證據，或證據不足以證明，自不能以推測或擬制之方法，以為裁判基礎
    ，亦有最高法院二十九年上字第三一０五號及四十年台上字第八六號判例意旨可
    資參照。又訴訟上之證明，須於通常一般之人均不致有所懷疑，而得確信其為真
    實之程度者，始得據為有罪之認定，倘其證明尚未達到此一程度，而有合理之懷
    疑存在時，致無從為有罪之確信時，即應為無罪之判決，亦有最高法院七十六年
    台上字第四九八七號判例可循。次按，刑法總則於其他法令有刑罰規定者，除該
    法令有特別規定外，亦適用之，刑法第十一條定有明文。而「行為非出於故意或
    過失者，不罰。過失行為之處罰，以有特別規定者為限」，同法第十二條亦有明
    文規定。又犯罪之成立，除應具備各罪之特別要件外，尤須具有故意或過失之一
    般要件（最高法院二十七年非字第十五號判例意旨參照），是以若無犯罪之故意
    或過失，自不得以刑罰相繩之。再按，告訴人之告訴，係以使被告受刑事訴追為
    目的，是其陳述是否與事實相符，仍應調查其他證據以資審認，最高法院五十二
    年台上字第一三００號著有判例可供查考，同理，因自訴人之指訴，亦係為使被
    告受刑事訴追，故仍應需對自訴人之指訴加以調查其他相關稽證，以證明自訴人
    之指訴是否與真實相符。
四、經查：
（一）自訴人自訴指稱被告乙○○在自訴人對其取得民事確定勝訴判決後，陸續出售
      其所飼養，惟已遭自訴人聲請假扣押查封之虱目魚之事實，除據被告自承上情
      不諱外，尚有由被告所提出之估價單十紙、本院九十一年度岡簡字第二二０號
      民事判決及民事判決確定證明書、本院九十一年度促字第六五九二三號支付命
      令及支付命令確定證明及本院九十一年度全字第二五二四號民事裁定各一份附
      卷可資佐證，此部分之事實應足採信為真實。
（二）然觀由被告所提出，復為自訴人所不爭執為真正之同意書，其上載明：「本人
      （即被告）因積欠元農企業有限公司貨款，乃同意臨東安路三十六巷之四池魚
      塭，於九十一年六月底間虱目魚出售後，願從中提供新臺幣壹佰萬元正之金額
      以償還貨款。立同意書人  乙○○」則被告所辯稱，其出售虱目魚係得自訴人
      同意，尚非全然子虛；雖自訴人稱該同意書係在向本院民事庭聲請假扣押裁定
      前要求被告書立，其後即已撤銷同意被告出售所有養殖之虱目魚，方聲請假扣
      押云云；然此部分業據被告加以否認，再經本院依職權調取本院九十一年度全
      字第二五二四號民事保全程序執行卷宗核閱之結果，自訴人於九十一年四月二
      十四日，向本院聲請假扣押被告所飼養之虱目魚而於執行假扣押查封之際，因
      當時虱目魚尚屬幼魚，自訴人之代理人即稱若之後成為成魚，再另行具狀請求
      ，並由兩造（即自訴人與被告）協調將查封之虱目魚自行變賣，將所賣得之價
      金提存法院，有本院九十一年度執全字第一二五一號九十一年四月二十四日假
      扣押查封筆錄在卷可查，則依上開查封筆錄所示，在執行前述查封時，被告所
      飼養之虱目魚尚屬幼魚，果如自訴人所言，右開同意書係在執行假扣押前即要
      求被告書立，事後已撤銷同意被告將所飼養之漁獲出售之意思表示，則自訴人
      在要求被告開立上開同意書之際，如何明確知悉被告所飼養之虱目魚將於何時
      長成為成魚且可得出售？再者，因在右開執行假扣押查封之際，自訴人即已表
      示在被告所飼養之虱目魚長成為成魚後，將與被告協調自行出售變賣之細節，
      復參以自訴人自承在被告收成所飼養漁獲之時，亦曾請警方人員陪同到場，並
      未阻止被告將所飼養之漁獲出售之情（見本院九十二年五月二十一日審判筆錄
      ）綜合以觀，被告所稱當時出售漁獲係得自訴人同意等詞，尚非虛罔而可採信
      ；自訴人所稱已撤銷同意被告出售漁獲之意思表示云云，因無其他事證可供參
      酌，復與前述證據相左，尚難遽為不利被告之認定。
（三）依前所述，因被告出售其所有飼養之虱目魚，係得自訴人同意始為之，其當無
      意圖損害自訴人債權之故意可言；被告既欠缺損害自訴人債權之故意，依前所
      述，自難以刑法損害債權罪論擬並以刑罰相繩之。自訴人所舉之證據尚無法證
      明被告犯罪。此外，復查無其他積極證據足認被告有自訴人所指之犯行存在，
      不能證明被告犯罪，依法自應為無罪之諭知。
據上論斷，應依刑事訴訟法第三百四十三條、第三百零一條第一項，判決如主文。
中      華      民      國    九十二      年      六      月    六      日
                                  臺灣高雄地方法院刑事第六庭
                                      法  官 李怡諄
右正本證明與原本無異。
如不服本判決，應於判決送達後十日內，向本院提出上訴狀。
                                      書記官  陳孟瑩
中    華    民    國    九十二    年      六       月        六        日


司法院資訊處製作；財團法人民間司法改革基金會備份。
